臺灣臺中地方法院刑事判決　　　　　　　96年度易字第3003號
公　訴　人　臺灣臺中地方法院檢察署檢察官
被　　　告　丁○○
　　　　　　　　　　國民
上列被告因詐欺案件，經檢察官提起公訴（九十六年度偵字第一
一二四六號），被告於準備程序中就被訴事實為有罪之陳述，受
命法官於聽取當事人之意見後，由本院合議庭裁定由受命法官獨
任進行簡式審判程序，判決如下：
    主    文
丁○○幫助意圖為自己不法之所有，以詐術使人將本人之物交付
，處拘役伍拾日，如易科罰金，以銀元佰元即新臺幣玖佰元折
算壹日。
    犯罪事實
一、丁○○得預見其夫甲○○（因相同帳戶涉犯幫助詐欺案件，
　　業經本院以九十六年度易字第六六六號判處無罪，復經臺灣
    臺中地方法院檢察署檢察官提起上訴，現由臺灣高等法院臺
    中分院審理中）所持有之遠東國際商業銀行大興分行帳戶號
    碼：00000000000000000號 帳戶（下稱上開遠東商業銀行帳
    戶）之存摺及提款卡如交付他人，他人將藉所蒐集之上開遠
    東商業銀行帳戶存摺及提款卡以遂行其財產上犯罪之目的，
    竟仍不顧他人可能遭受財產上損害之危險，而基於幫助不詳
    姓名之成年人犯詐欺取財罪之不確定故意，於九十五年二月
　　間某日，在桃園市○○路上之不詳地點，以委請代為申辦貸
　　款之名，將甲○○所有之上開遠東商業銀行帳戶之存摺及提
　　款卡，郵寄至臺中市○○路上之超峰貨運，而交給某一真實
　　姓名、年籍不詳自稱「王小姐」之成年人收受，並告知對方
　　提款卡之密碼，而容許該人藉該帳戶存摺及提款卡以遂行詐
　　欺取財犯罪。嗣於九十五年三月二十六日二十三時許，王小
　　姐及其所屬之詐欺集團，上網假藉伴遊小姐之名行騙，適丙○○在其臺中市○○區○○路二段二六八之八巷一號三樓之
　  十住處上網不疑有詐，依該詐欺集團之指示持金融卡至自動
　　櫃員機確認身分，致丙○○陷於錯誤．並於同年月二十七日
　　凌晨一時零七分三十二秒，在臺中市○○區○○路二段二六
　　八之八巷附近自動櫃員機，匯款新臺幣（下同）二萬九千九
　　百八十三元至甲○○上開遠東商業銀行帳戶。另匯款二次各
　　二萬元至黃俊凱（另以簡易判決處刑）臺北富邦銀行中山分
　　行帳戶，匯款三萬元至黃俊凱中國信託銀行中崙分行帳戶，
　　再於同日上午至三信商業銀行以臨櫃方式匯款十萬元至梁偉
　　宏（另以簡易判決處刑）新竹國際商業銀行大樹林分行帳戶
　　，其後丙○○始知受騙而報警循線查獲。
二、案經臺灣臺中地方法院檢察署檢察官自動檢舉簽分偵辦。
    理    由
一、本件被告丁○○所犯為死刑、無期徒刑、最輕本刑為三年以
    上有期徒刑以外之罪，且非高等法院管轄第一審之案件，經
    本院合議庭裁定由受命法官行準備程序時，被告就被訴事實
    為有罪之陳述後，復經本院合議庭裁定由受命法官獨任行簡
    式審判程序，是其證據之調查，自不受刑事訴訟法第一百五
    十九條第一項、第一百六十一條之二、第一百六十一條之三
    、第一百六十三條之一及第一百六十四條至第一百七十條規
    定之限制，刑事訴訟法第二百七十三條之一第一項、第二百
    七十九條第二項前段、第二百七十三條之二分別定有明文，
    合先敘明。
二、上揭犯罪事實，業據被告丁○○於本院準備程序及審理時坦
    承不諱，核與被害人丙○○於警詢時指述之情節相符，並有
    被告丁○○之夫甲○○所有之上開遠東商業銀行帳戶開戶基
    本資料、存摺往來明細分戶帳各一份附卷可稽，復有被害人
    丙○○合作金庫銀行自動櫃員機交易明細單、臺中市警察局
    第五分局北屯派出所受理各類案件紀錄表、受理詐騙帳戶警
    示、電話斷話簡便格式表各一紙在卷可佐，堪認被告自白屬
    實。按今日一般人至郵局或銀行開設帳戶使用，實非難事，
    並無任何特別資格之限制，如非供犯罪之非法使用，衡諸常
　　情，自無置自己名義帳戶不用，而取得他人帳戶使用之必要
　　。且金融存款帳戶事關存戶個人財產權益之保障，其與存戶
　　印鑑章結合，具高度專有性，若非申請人本人或與本人親密
　　關係者，難認有何理由可自由流通使用該存摺之必要，一般
　　人皆有妥為保管，防阻他人任意使用之認識，縱因特殊情況
　　偶有交付他人使用之需，亦必然深入瞭解用途後再行提供以
　　使用，方符常情。而該等專有物品如落入不明人士手中，極
　　易被利用為與財產有關之犯罪工具，此又係具備一般生活智
　　識者皆能體察之常識；參以邇來詐欺者使用他人存摺作為指
　　示被害人匯款工具之犯罪類型層出不窮，並廣經媒體披載，
　　凡對社會動態尚非全然不予關注者均能知曉。本件被告丁○○係已成年且具有一般智識程度，對於上開各情自有認識，
　　竟仍將其夫甲○○所有之前開金融帳戶之存摺、提款卡等資
　　料，郵寄交付予真實姓名、年籍不詳自稱「王小姐」之成年
　　人使用，被告主觀上顯具有縱使該姓名、年籍不詳之成年人
　　取得該存摺、提款卡或密碼後，持以作為詐欺取財之用，亦
　　不違背其本意之不確定故意至明。然以被告僅係單純依該真
　　實姓名、年籍不詳自稱「王小姐」之成年人要求提供前開金
　　融帳戶存摺、提款卡等資料，並未參與詐騙被害人財物之構
　　成要件行為，是主觀上僅係基於幫助他人詐欺取財之意思，
　　亦屬無疑。綜上所陳，被告前開自白確與事實相符，均堪信
　　採。本件事證明確，被告上開犯行洵堪認定。
三、本件涉及新舊法比較部分：
  (一)被告行為後，九十四年二月二日修正公布之刑法及刑法施行
    法條文，業於九十五年七月一日施行。而行為後法律有變更
    者，適用行為時之法律，但行為後之法律有利於行為人者，
    適用最有利於行為人之法律，現行刑法第二條第一項定有明
    文，此條規定乃與刑法第一條罪刑法定主義契合，而貫徹法
    律禁止溯及既往原則，係規範行為後法律變更所生新舊法律
    比較適用之準據法，是刑法第二條本身雖經修正，但刑法第
    二條既屬適用法律之準據法，本身尚無比較新舊法之問題，
    應一律適用裁判時之現行刑法第二條規定以決定適用之刑罰
    法律，為「從舊從輕」之比較。
  (二)刑法第三百三十九條第一項之詐欺取財罪，其罰金刑之法定
    刑原為得科或併科銀元一千元以下罰金，因罰金罰鍰提高標
    準條例第一項前段規定，提高為十倍，為得科銀元一萬元以
    下罰金。而依修正後刑法施行法第一條之一規定：「（第一
    項）中華民國九十四年一月七日刑法修正施行後，刑法分則
    編所定罰金之貨幣單位為新臺幣。（第二項）九十四年一月
    七日刑法修正時，刑法分則編未修正之條文定有罰金者，自
    九十四年一月七日刑法修正施行後，就其所定數額提高為三
    十倍。但七十二年六月二十六日至九十四年一月七日新增或
    修正之條文，就其所定數額提高為三倍」，及刑法第三十三
    條第五款修正為：「主刑之種類如下：五、罰金：新臺幣一
    千元以上，以百元計算之」等規定觀之，依修正後之法律，
    刑法第三百三十九條第一項詐欺取財罪所得科處之罰金刑最
    高額為新臺幣三萬元、最低額為新臺幣一千元，然依被告行
    為時即修正前刑法第三十三條第五款規定之罰金最低額為銀
    元一元，並提高十倍計算，前開罰金刑，最高額為銀元一萬
    元，最低額為銀元十元，若乘以三倍而換算為新臺幣，最高
    額雖與新法同為新臺幣三萬元，然最低額僅為新臺幣三十元
    。因此，比較上述修正前、後之刑罰法律，自以被告行為時
    即修正前關於科處罰金刑之法律較有利於被告。
  (三)被告行為時之刑法第四十一條第一項前段規定：「犯最重本
    刑為五年以下有期徒刑以下之刑之罪，而受六個月以下有期
    徒刑或拘役之宣告，因身體、教育、職業、家庭之關係或其
    他正當事由，執行顯有困難者，得以一元以上三元以下折算
    一日，易科罰金。」又被告行為時之易科罰金折算標準，修
    正前罰金罰鍰提高標準條例第二條前段（現已刪除）規定，
    就其原定數額提高為一百倍折算一日，則本件被告行為時之
    易科罰金折算標準，應以銀元三百元折算一日，經折算為新
    臺幣後，應以新臺幣九百元折算為一日。惟九十五年七月一
    日修正公布施行之刑法第四十一條第一項前段則規定：「犯
    最重本刑為五年以下有期徒以下之刑之罪，而受六個月以下
    有期徒刑或拘役之宣告者，得以新臺幣一千元、二千元或三
    千元折算一日，易科罰金。」，比較修正前後之易科罰金折
    算標準，以九十五年七月一日修正公布施行前之規定，較有
    利於被告，則應依刑法第二條第一項前段，適用修正前刑法
    第四十一條第一項前段規定，定其折算標準。
  (四)至刑法第三十條幫助犯之規定，於九十四年一月七日修正、
    九十五年七月一日施行前之規定為：「幫助他人犯罪者，為
    從犯。雖他人不知幫助之情者，亦同。從犯之處罰，得按正
    犯之刑減輕之。」，修正施行後之規定則為：「幫助他人實
    行犯罪行為者，為幫助犯。雖他人不知幫助之情者，亦同。
    幫助犯之處罰，得按正犯之刑減輕之。」，揆諸本條之修正
    理由係為確認幫助犯採共犯從屬性說之「限制從屬形式」，
    並避免「從犯」之不同解讀，而將「從犯」修正為「幫助犯
    」，並明示幫助犯之成立，亦以被幫助者著手犯罪之實行，
    且具備違法性為必要，而將條文文字修正為「幫助他人實行
    犯罪行為者，為幫助犯」。顯見修正前、後刑法第三十條關
    於幫助犯之規定，僅作文字修正，並無有利、不利之情形，
    自無新舊法比較適用之問題，附此敘明（最高法院九十五年
    度臺上字第六０一六號判決參照）。
四、查本件被告丁○○將其夫甲○○所有之上開遠東商業銀行帳
　　戶之存摺、提款卡等物交予真實姓名、年籍不詳自稱「王小
  　姐」之成年人，供作該成年人所屬詐欺集團共同詐欺取財之
    用，乃係基於幫助該不詳詐欺集團詐欺取財之不確定故意，
　　而被告提供上開遠東商業銀行帳戶之行為，要屬詐欺取財構
　　成要件以外之行為，則被告應屬以幫助之意思，參與詐欺取
　　財構成要件以外之行為，核其所為，係犯修正後刑法第三十
　　條第一項、第三百三十九條第一項之幫助詐欺取財罪，並依
　　修正後刑法第三十條第二項幫助犯之規定，按正犯之刑減輕
　　之（最高法院九十五年度臺上字第六０一六號判決、最高法
　　院九十五年第二十一次刑事庭會議紀錄參照）。另上揭詐欺
　　集團成員等人，為前開詐欺取財犯行，有犯意聯絡及行為分
　　擔，固均為共同正犯，惟幫助犯係從犯，從屬正犯而成立，
　　刑法上既無「共同幫助」之情，當亦無「幫助共同」之可言
　　（司法院七０廳刑一字第一一０四號函亦同此見解），併予
　　敘明。爰審酌被告因一時失慮，提供交付其夫甲○○之金融
　　機構帳戶供他人非法使用，使犯罪難以查緝，等同助長犯罪
　　，行為殊屬不當，惟衡酌被告前無犯罪紀錄，犯後坦承犯行
　　，態度良好，且被告本身並未實際參與詐欺取財之犯行、可
　　非難性較小等一切情狀，量處如主文所示之刑，並依修正前
　　刑法第四十一條第一項前段、修正刪除前罰金罰鍰提高標準
　　條例第二條規定，諭知易科罰金之折算標準，以示懲儆。至
  　公訴意旨請求量處被告有期徒刑三月，惟本院於考量被告犯
　　罪危害之程度、告訴人所受之損失及上開於本院坦認犯行等
    情節，認對被告處以主文所示之刑罰，已足收懲儆之效，是
    檢察官具體求刑之刑度稍嫌過重，併此敘明。
據上論斷，應依刑事訴訟法第二百七十三條之一第一項、第二百
九十九條第一項前段，刑法第二條第一項前段、第三百三十九條
第一項、第三十條第一項、第二項、修正前刑法第四十一條第一
項前段，罰金罰鍰提高標準條例第一條前段、修正前罰金罰鍰提
高標準條例第二條，現行法規所定貨幣單位折算新臺幣條例第二
條，判決如主文。
本案經檢察官乙○○到庭執行職務。
中　　華　　民　　國　　96　　年　　 7　　月　　12　  日
      　　　　　　臺灣臺中地方法院刑事第四庭
                              法　官　 林學晴
上正本證明與原本無異。
如不服本判決，應於送達後十日內向本院提出上訴狀（須附繕
本），上訴於臺灣高等法院臺中分院。
　　　　　　　　　　　　    　書記官   賴淵瀛
中　　華　　民　　國　　96　　年　　7　　 月　　12　　日
【附錄論罪科刑法條】
刑法第三百三十九第一項：
意圖為自己或第三人不法之所有，以詐術使人將本人或第三人之
物交付者，處五年以下有期徒刑、拘役或科或併科一千元以下罰
金。
